臺灣高雄地方法院民事判決　　　　　　　94年度訴字第2551號
原　　　告　唐榮鐵工廠股份有限公司
法定代理人　吳豐盛
訴訟代理人　吳小燕律師
　　　　　　洪國欽律師
被　　　告　中華優固企業有限公司
法定代理人　甲○○
訴訟代理人　盧世欽律師
上列當事人間請求損害賠償事件，經本院於民國95年12月12日言
詞辯論終結，判決如下：
   主  文
被告應給付原告新臺幣貳佰參拾肆萬肆仟參佰壹拾元整，及自九
十四年十一月五日起至清償日止，按年息百分之五計算之利息。
訴訟費用由被告負擔。
本判決於原告以新臺幣捌拾萬元供擔保後得假執行。但被告如以
新臺幣貳佰參拾肆萬肆仟參佰壹拾元為原告預供擔保後，得免為
假執行。
    事實及理由
一、原告起訴主張：原告因承攬台中市陸光七村新建工程所需，
    於民國92年4 月16日與被告簽定混凝土抗裂纖維材料財物採
    購契約（以下簡稱混凝土契約），同年9 月24日再簽定袋裝
    水泥材料財物採購契約（以下簡稱袋裝水泥契約）。其中：
    (1)混凝土契約價差損失部分：原告向被告採購混凝土抗裂纖
      維，數量為62,000公斤每公斤單價新臺幣（下同）195.8
      元，履約期限自決標日起40天開始交貨分4 批進場，每批
      間隔30天，於130 天內交貨完畢，乙方另須於交貨前將材
      料供應商之資格及製造工廠6 個月內公立試驗機構之試驗
      合格報告書送經業主或監造單位確認符合規範要求後始得
      交貨，交貨後除應檢具製造商之材料出廠證明外，尚須會
      同抽樣至公立試驗機構試驗合格後方准施工，混凝土抗裂
      纖維經前述程序試驗合格後，於工地須再抽取施工現場拌
      合車內之混凝土，進行「現場水洗抽驗試驗」及「混凝土
      試體衝擊試驗」，詎料被告於訂約後，雖依約提出供應商
      及試驗報告資料送審，然因其所提資料不符「該製造工廠
      須有6 個月內公立試驗機構之試驗合格報告書」之規範要
      求，致交貨前之送審作業遲至92年7 月11日方通過書面審
      核，耗費履約工期達86天（佔總工期66％），嗣被告於通
      過書面審核後，兩造於92年9 月15日經協調後同意於台灣
      科技大學進行衝擊試驗，惟被告不僅無法通過衝擊試驗測
      試，且另提與合約規定相牴觸之測試標準以致遲遲未能通
      過衝擊試驗之測試，原告乃於92年12月2 日依混凝土契約
      第15條第5 、8 、9 、11款之約定發函終止兩造契約，並
      於終止契約後，為因應工程所需而改向訴外人佳生砂石企
      業股份有限公司（以下稱佳生公司）變更契約採購數量，
      先後追加混凝土抗裂纖維材料10,000公斤及3,601 公斤（
      每公斤單價皆268 元），另依公開招標方式向訴外人赫偉
      實業股份有限公司（以下稱赫偉公司）採購混凝土抗裂纖
      維52,000公斤（每公斤單價218 元），合計原告終止契約
      後重新採購混凝土抗裂纖維所增加之材料費用為2,029,45
      0 元，依該混凝土契約第15條第1 項後段之規定自得向被
      告請求所增加之費用。
    (2)袋裝水泥價差損失部分：
      原告向被告採購袋裝水泥44,980包，每包單價133 元，履
      約期限自訂約日92年9 月24 日 起，於93年7 月31日前交
      貨完畢，交貨採分批交貨方式，每批交貨時間應依原告陸
      光七村施工處通知日起5 個日曆天內交貨完畢，被告另應
      於施工前將計畫書送建築師認可，惟被告於92年9 月24日
      訂約後，固依約提出袋裝水泥之書面資料送審，然被告先
      因所提之水泥包裝袋供貨照片致所送資料公司名稱不符，
      嗣後又因欠缺材料供應商之公司執照，經通知補件後方備
      齊致送審作業，因而遲延至93 年3月22日方通過書面審核
      ，耗費履約工期達6 個月，原告因考量建築師審查較為費
      時，同意被告於送審期間因無法供料而暫停計算工期，並
      按停工日數順延履約期限6 個月，嗣經原告於93年12月1
      日發函通知被告於收文後5 日曆天內完成第1 批材料交貨
      （數量500 包，交貨地點台中市陸光七村西屯區福上巷陸
      光七村工地），惟被告於收文後並未依約於5 日內交貨，
      反發文通知解除契約，並要求退還履約保證金30萬元及賠
      償其損失100 萬元整，原告乃於93年12月27日再次發函催
      告被告履行契約之交貨義務，惟被告仍置之不理，原告乃
      於94年1 月24日依袋裝水泥契約第15條第8 款及第11款約
      定以存證信函終止兩造契約，而原告於終止契約後，為避
      免工地斷料而依公開招標方式向訴外人亞洲水泥股份有限
      公司（以下稱亞洲水泥公司）採購袋裝水泥44,980包（每
      包單價140 元），因而增加袋裝水泥材料費用314,860 元
      ，依袋裝水泥契約第15條第1 項規定原告自得向被告請求
      價差損失。
    為此爰依契約之法律關係，求為判決被告應給付原告因終止
    上揭2 採購契約而重新採購所增加支出之費用計2,344,310
    元（增加混凝土抗裂纖維材料費用2,029,450 元+ 增加袋裝
    水泥材料費用314,860 元），及自起訴狀繕本送達翌日起至
    清償日止按年息5 ％計算之利息併陳明願供擔保請准宣告假
    執行等語。
二、被告則以：
    (1)混凝土契約價差損失部分：系爭混凝土契約內容僅規定本
      件之材料須送至公立試驗機構試驗, 並未明定僅能送至台
      灣科技大學試驗, 至於撞擊試驗之方法、規範更未明文規
      定，此時依政府採購法第26條規定本應依國際標準為試驗
      之標準，然原告卻堅持以台灣科技大學高分子工程系 (後
      更名為高分子工程系）進行衝擊試驗單位，而該試驗單位
      係以指定落錘9 公斤，試體大小為65mm x 70mm 做撞擊測
      試，並以2mm 之裂痕做為試體破壞之依據，然依照國際標
      準--纖維混凝土特性量測（ACIR544.2R) ，應是以4.54公
      斤為落錘，試體大小為15.2cm（直徑）×6.35cm（高度）
      ，試體有碰觸到基距的三點方為破壞，故以此國際標準所
      測出之衝擊次數會比較高，且原告嗣後與訴外人赫偉公司
      訂立之契約亦是以上開國際標準進行檢測後始通過測試，
      是本件既係因原告堅持以台灣科技大學高分子工程系為測
      試單位而致無法通過檢測，自屬可歸責原告，故原告依據
      系爭工程契約第15條第1 項之規定為終止契約核屬無據，
      其向被告請求返還混凝土抗裂纖維材料之價差損失亦無理
      由。
    (2)袋裝水泥契約價差損失部分：
      依袋裝水泥契約第13條第6 項規定，乙方（即被告）對契
      約所應履行之責任本不因甲方（即原告）對乙方履約事項
      之審查、認可或核准行為而減少或免除，從而本件縱有補
      送審資料，亦難謂有影響本案工程之供料時程而未依債之
      本旨為履行，況且本件係因原告工程遲延以致原告屢屢要
      求被告勿交運袋裝水泥，是被告自無系爭契約第15條第1
      項第11款所規定之未依契約規定履約之情事，而系爭袋裝
      水泥因原告遲不收受，適逢水泥、鋼鐵等原物料大漲，故
      被告未依約履行非無正當理由，而送審後兩造既就順延之
      起迄點未達合意則無成立順延6 個月之協議可言，依約履
      行期限應於93年7 月31日屆至，惟原告對於被告多次催告
      依約履行均遲未回復，反屢次要求順延履約期限，被告乃
      依據情事變更及誠實信用原則於93年12月6 日發函予原告
      為解除袋裝水泥契約之意思表示，被告已無庸對原告負損
      害賠償之責，且原告受領遲延係具可歸責事由，被告多次
      要求依約履行給付義務並無歸責事由，故原告據以終止契
      約之事由亦屬無據，所為終止契約並非適法，被告對之價
      差損失亦不負賠償之責等語為辯。
    為此求為判決駁回原告之訴，併陳明如受不利之判決，願供
    擔保請准免予宣告假執行。
三、兩造不爭執事項：
  原告因承攬台中市陸光七村新建工程所需，於92年4 月16日與
  被告簽定混凝土契約，同年9 月24日簽定袋裝水泥契約，其中
  1.混凝土契約部分：
    雙方約定由原告向被告採購混凝土抗裂纖維62,000公斤，每
    公斤單價195.8 元，履約期限自決標日起40天開始交貨，並
    分4 批進場，每批間隔30天，130 天交貨完畢，且交貨前被
    告須將材料供應商之資格及製造工廠6 個月內經公立試驗機
    構試驗合格之報告書送經業主或監造單位確認符合規範要求
    後始得交貨，交貨後應檢具製造商之材料出廠證明，並會同
    抽樣至公立試驗機構試驗合格後方准施工，再於工地抽取施
    工現場拌合車內之混凝土進行現場水洗抽檢試驗及混凝土試
    體衝擊試驗。訂約後被告於92年7 月11日始通過書面審核，
    其後兩造對混凝土試體衝擊試驗地點發生爭議，嗣於同年9
    月15日開會協調後，被告同意依監造單位之指示將其所提供
    之試體送往台灣科技大學高分子工程系進行試驗，惟試驗結
    果未達標準，原告乃於同年12月2 日主張依上開契約第15條
    約定而發函通知被告終止契約，復另向訴外人佳生公司及赫
    偉公司分別採購混凝土抗裂纖維材料13,000公斤（每公斤單
    價268 元）及52,0 00 公斤（每公斤單價218 元），因而增
    加混凝土抗裂纖維材料費用2029,450元。
  2.袋裝水泥契約部分：
    雙方約定由原告向被告採購袋裝水泥44,980包，每包單價13
    3 元，履約期限自訂約日起至93年7 月31日前交貨完畢，並
    採分批交貨，每批交貨時間應依原告陸光七村施工處通知日
    起5 個日曆天內交貨完畢，且施工前被告應將計畫書送建築
    師認可，被告有備妥文件資料完成書面送審之義務，且完成
    書面送審為供貨之先決條件，惟被告因所提出之水泥包裝袋
    供貨照片與所送資料公司名稱不符及欠缺材料供應商之公司
    執照等原因，經被告於93年3 月3 日完成補件後，於93年3
    月22日始通過書面審核，原告則於同年12月1 日發函通知被
    告於收文後5 個日曆天內完成第1 批材料交貨，數量500 包
    、交貨地點為台中市陸光七村西屯區福上巷陸光七村工地，
    惟被告於同年月6 日即發函通知原告解除契約，原告再於同
    年月27日發函催告被告於文到後5 個日曆天完成第1 批材料
    交貨，惟被告仍未交貨，原告乃於94年1 月24日發函通知被
    告終止契約，並另行向訴外人亞洲水泥公司採購袋裝水泥44
    ,980 包 （每包單價140 元），因而增加袋裝水泥材料費用
    314,860 元。
四、本件經整理並協議簡化爭點後，兩造均同意本件之爭點為：
    (一)混凝土契約部分：
      原告終止契約有無理由？原告可請求被告給付因重新採購
      所增加之材料費用之數額？
    (二)袋裝水泥契約部分：
      被告解除契約有無理由？原告終止契約有無理由？原告可
      請求被告給付因重新採購所增加之材料費用之數額？
    茲就各項爭點審究如次：
  (一)混凝土契約部分：
    1.被告提出之給付是否符合債之本旨：
      系爭混凝土契約係約定於決標日起40天開始交貨，並分4
      批進場，每批間隔30天，130 天交貨完畢，且交貨前被告
      須將材料供應商之資格及製造工廠6 個月內經公立試驗機
      構試驗合格之報告書送經業主或監造單位確認符合規範要
      求後始得交貨，交貨後更應檢具製造商之材料出廠證明，
      並會同抽樣至公立試驗機構試驗合格後方准施工，且須於
      工地抽去施工現場拌合車內之混凝土進行現場水洗抽檢試
      驗及混凝土試體衝擊試驗，而被告係於92年7 月11日始通
      過書面審核，其後兩造對混凝土試體衝擊試驗地點發生爭
      議，嗣於同年9 月15日經開會協調後，被告同意依監造單
      位之指示將其所提供之試體送往台灣科技大學高分子工程
      系進行試驗，惟試驗結果並未達標準業如上述，而系爭混
      凝土契約所附之混凝土抗裂纖維加勁筋規範規格（以下簡
      稱混凝土契約規範）之第4 點及第5 點第1 款另分別規定
      ：「承包商需待抗裂纖維加勁筋檢驗合格後開始作試體，
      其混凝土從各施工中之拌合車抽取以供試體試驗用。混凝
      土於現場施工時抽檢，攪拌後待纖維浮出水面取出纖維曬
      乾，重量需達0.2 公克以上或數量需達170 支左右（以1
      立方公尺添加2kg 纖維之比例計算）」、「混凝土試體試
      驗如下：(一)試驗項目：混凝土同等試體（直徑65mm×70mm
      以上）衝擊試驗。(二)試驗方法：重鎚9 公斤高度30公分自
      然下墜。... (四)試驗結果：添加加勁筋（比率1kg/）混
      凝土試體：耐衝擊率需達150 ％以上」等語，另台灣科技
      大學高分子工程系92年10月14日之試驗報告則記載：「委
      託單位為原告，取樣人員為被告甲○○，試體尺寸為直徑
      8.7cm （即87mm）、高8cm （即8mm） ，試驗方法為重鎚
      9 公斤高度30公分自然下墜，破裂達2m m裂縫之情形，即
      以破裂計算，本試驗之試驗方法係依照委託單位指定，試
      驗結果未達150 ％，不合格」乙節，亦有系爭混凝土契約
      、混凝土契約規範、台灣科技大學高分子工程系92年11月
      6 日試驗報告等件在卷可稽。是原告既係為其承攬台中市
      陸光七村新建工程所需而向被告購買系爭混凝土，其契約
      所訂之規格，自係為符合業主即定作人之規定所作之需求
      ，被告於應允締約後，自須依其規範規格提出原告要求之
      給付始符債之本旨，且其對該規格及業主或其監造單位要
      求之試驗合格標準，除有可認為所採檢驗方式係權利濫用
      之情形外，其對業主或原告指定檢驗之試驗單位原即無置
      喙之餘地，而選定台灣科技大學為本件試體衝擊試驗之檢
      驗單位，乃係經兩造及業主之監造單位即張大中建築師事
      務所合意為之，以認定原告承攬施作品質是否合格本即為
      業主監造單位之權責，則業主及須符業主要求之系爭買賣
      買方即原告既已與被告達成供貨合格與否之檢驗方式，應
      符合買方供貨要求之賣方即被告，自須以該選定單位所定
      標準及其結果為試體合格與否之標準而不得另為主張，而
      上開檢驗之試體為被告所製作並為提供，且其試體尺寸為
      直徑8.7c m（即87mm）、高8cm （即8mm） 而已較契約所
      約定之最低規格即直徑65mm×70 mm 為大，試驗單位自無
      限制送驗之被告須以最低規格為之之情形，另衡諸一般物
      理法則，相同材質之物質，體積較大者其耐撞性應比體積
      較小者為強，故被告所提供之試體原應有比契約規範最低
      標準大小之試體有較好之耐撞力，再者台灣科技大學之上
      開試驗方法經核原與前開規範之要求相符，而兩造所定契
      約就試體破裂標準既未有明文或另為約定，則該檢驗標準
      自亦應以兩造及業主之監造單位所核定之台灣科技大學所
      定標準為據而不容三方更為主張或質疑，今三方選定之試
      驗單位所為之測試結果既為耐衝擊率未達150 ％而不合格
      ，而該試驗方法及標準等亦符三方合意及業主要求且無過
      苛情事，原告主張以該試驗結果為供貨符合規範與否之標
      準自合誠信而無權利濫用之情事，則原告主張被告就系爭
      混凝土之給付因遲不能通過衝擊試驗而不符契約規定，且
      為可歸責於被告之事由而屬違約等語自屬有據。被告所提
      出之給付自不符合契約規範之要求。至被告雖以因原告堅
      持以台灣科技大學高分子工程系為測試單位且該測試單位
      之測試方法較國際標準過於嚴苛，而事後與原告訂約之訴
      外人赫偉公司亦是以國際標準通過測試，而不應歸責於被
      告云云為辯，然系爭混凝土契約規範已就測試方法有明確
      之約定，且兩造並已會同業主之監造單位合意選定試驗單
      位，從而其檢驗方法及標準自應以該選定者為準始符原意
      被告在檢驗不合格後再翻異主張測試單位及檢驗標準過苛
      ，此顯違誠信及業主介入規範之精神，況被告就系爭測試
      方法有所謂國際標準亦未提出相關書證以為有力之證明，
      而事後得標之訴外人赫偉公司與原告間係依何標準而為測
      試，此乃原告與該公司內部間如何約定以及如何履行債務
      之問題，被告自不得執其所用原料與之相同或兩者試體及
      衝擊標準不同而指其為無可歸責者，所辯自與前開約定及
      合意標準無關而無足採，附此敘明。從而本件測試之試體
      係由被告所提供，且試體之大小亦符合混凝土契約規範之
      規定，測試方法及測試單位亦均經兩造同意，被告卻未能
      通過測試至嚴重影響契約之履行，其有可歸責之重大事由
      至明，被告前揭所辯均不足採，原告本於混凝土契約第15
      條第1 項第5 款終止契約，自屬有據。
    2.原告主張終止契約而請求被告給付因重新採購所增加之材
      料費用及其數額是否有據？
      系爭混凝土契約乃因可歸責於被告之事由而迄仍無法通過
      規範要求之試體衝擊試驗已如前述，而原告於被告無法通
      過測試後乃於92年12月2 日主張依系爭契約第15條之約定
      而發函通知被告終止契約，嗣為維繫工程之進行，乃另向
      訴外人佳生公司及赫偉公司分別採購混凝土抗裂纖維材料
      13,000公斤（每公斤單價268 元）及52,000公斤（每公斤
      單價218 元），因而增加混凝土抗裂纖維材料費用2029,4
      50元，此亦為兩造所不爭執，另系爭混凝土契約第15條第
      1 項乃規定：「乙方履約有下列情形之一，甲方得以書面
      通知乙方終止或解除契約，且不補償乙方因此所生之損失
      ：‧‧‧(五)因可歸責於乙方（即被告）之事由，至延誤履
      約期限，情節重大。‧‧‧終止契約得為一部或全部。甲
      方未依上述各款規定通知乙方終止或解除契約者，乙方仍
      應依契約規定繼續履約。契約經依上述各款規定終止契約
      者，甲方得依所認定之適當方式，自行或洽其他廠商完成
      被終止或解除之契約，其所增加之費用，由乙方負擔」等
      語，是被告遲至決標訂約後逾6 個月（92年11月6 日）仍
      未能通過混凝土試體試驗而早已逾原訂履約之130 天期限
      ，而混凝土試體通過測試依約為被告證明所提供之混凝土
      抗裂纖維為符合契約約定品質而得以供貨之重要條件，故
      本件被告之試體遲至92年11月6 日仍未通過測試，自屬延
      誤履約期限且為情節重大事由，原告依約主張終止系爭契
      約自為有理由，則依上開規定，原告於終止契約後另洽其
      他廠商供貨所增加之費用，自得請求被告賠償，原告主張
      被告於此應賠付2029,450元之額外價差損失自屬有據。
  (二)袋裝水泥契約部分：
    1.本件有無延長履約期限之必要？
      按「解釋私人之契約應通觀全文，並斟酌立約當時之情形
      ，以期不失立約人之真意」、「債權人對於已提出之給付
      ，拒絕受領或不能受領者，自提出時起負遲延責任，固為
      民法第234 條所明定。惟所謂已提出之給付，係指債務人
      依債務本旨，於適當之處所及時期實行提出給付者而言。
      」、「債務人履行債務除應依誠實及信用方法於正當時期
      及正當處所為之外，尚須以正當之標的物實行提出，始能
      謂之為依債之本旨提出給付。」，最高法院18年上字第17
      27號、48年台上字第271 號、87年台上字第2536號分別著
      有判例及裁判意旨可資參照。查兩造就袋裝水泥之履約期
      限乃約定自訂約日即92年9 月24日起至93年7 月31日前交
      貨完畢，並採分批交貨，每批交貨時間應依原告陸光七村
      施工處通知日起5 個日曆天內交貨完畢，且施工前被告應
      將計畫書送建築師認可，被告有備妥文件資料完成書面送
      審之義務，書面送審為供貨之先決條件，惟被告因所提出
      之水泥包裝袋供貨照片與所送資料公司名稱不符及欠缺材
      料供應商之公司執照等原因，經被告於93年3 月3 日完成
      補件後，於93年3 月22日始通過書面審核已如前述，而系
      爭袋裝水泥契約第15條第1 項第8 款、第2 項乃規定有：
      「乙方（即被告）履約有(八)無正當理由而不履行契約之情
      形者，甲方（即原告）得以書面通知乙方終止契約」、「
      乙方未依契約規定履約者，甲方得隨時通知乙方部分或全
      部暫停執行，至情況全部改正後方准恢復履約，乙方不得
      就暫停執行請求延長履約期限或增加契約價金」等語，另
      被告上開送審通過後，原告乃先於93年4 月6 日發函通知
      被告因其送審未通過致無法供料期間，暫停執行履約責任
      ，並按停工日數順延履約期限，被告則於同年5 月5 日回
      函表示僅同意於93年7 月31日履約期限前分批交貨完畢，
      原告復於同年6 月10日去函表示依袋裝水泥契約第6 條第
      2 項第3 款、第15條第2 項，於被告送審期間暫停執行履
      約責任，並停止計算工期，按停工日數順延履約期限；被
      告於93年6 月16日回函表示請原告儘速安排日期開會討論
      順延履約期限之日期，原告即於同年7 月15日去函請被告
      就延長履約期限提出申請，被告則於同年7 月26日回函表
      示同意延長履約期限至93年10月31日，原告則於同年10月
      1 日去函表示被告送審遲延6 個月，如僅延展契約期限3
      個月將造成原告施工執行之困難，履約期限仍應順延6 個
      月；被告復於同年10月7 日乃去函表示同意順延履約期限
      6 個月即至94年1 月31日止，並請原告以書面表示同意此
      一延展，而原告則於93年10月21日表示同意順延6 個月，
      但應自原告通知交貨之日起算順延6 個月，並告知被告原
      告將自93年11月25日起通知被告交貨，交貨期限至94年5
      月25日止，被告即於同年10月28日發函表示僅同意延長履
      約期限至94年1 月31日，原告則於93年12月1 日發函請被
      告於文到後5 個日曆天內完成交貨等情，此有兩造所不爭
      之歷次往來函文等件附卷可稽，又本件書面送審通過為交
      貨之先決條件，此為被告所自承（參本院卷二第42頁，本
      院95年12月12日言詞辯論筆錄），是系爭袋裝水泥契約既
      約定以依原告施工處通知而於履約期限前分批交貨為其給
      付方式，以原告締結該約係為陸光七村新建工程所需始行
      為之，該給付方式自係為配合原告施工需料情形再為交貨
      以避免其需另負堆置及保管等不利責任始設，此分期受領
      給付之期限利益，自應歸於原告始符該給付方式之締約目
      的，而依上述之通過書面送審乃為被告供貨之先決條件，
      其未完成書面送審前，自無從為供貨之履約。再者兩造既
      已約定履約期限為『自訂約日起』，則被告自該日起即應
      隨時處於得交貨之狀態以待原告之通知而為交貨，然被告
      卻因所提出之水泥包裝袋供貨照片與所送資料公司名稱不
      符及欠缺材料供應商之公司執照等先得予備妥而予避免之
      原因，迨於締約後之93年3 月22日始通過書面送審，此長
      達6 個月而無法履行契約之期間，自屬可歸責於被告之事
      由而生，原告依上開規定本即得予逕行終止契約而課以被
      告違約之責，惟原告就此並未以最重之違約責任相繩而待
      之至改正為止，此應歸責於被告之重大違約事由所致不能
      供貨延誤履約之期限損失，自不得反由原應享有分期受領
      給付期限利益之原告負擔而利於違約之被告始符誠信及衡
      平，且兩造就被告未能依約履行之情形早定有原告得通知
      其為部分或全部暫停執行至改正為止之權限，且原告嗣後
      亦已通知被告暫停執行履約，再觀兩造於此後就履約期限
      是否延長業為函文往來協商，且被告最後亦同意順延由其
      送審所造成之遲延履約期間6 個月（惟兩造就起算點或最
      後履約期限點未能達成合意），則依兩造訂定分批交貨之
      本旨，並可歸責於被告所致遲延之暫停期間暨兩造最後協
      議情形，系爭袋裝水泥契約之履約期限，自應扣除被告送
      審遲延之期間而予延長6 個月始為合理，而被告於送審通
      過後既已得為履約，原告自斯時起即得通知供貨，故其全
      部履約期限（10個月又8 日）之起算點自應以送審通過之
      日即93年3 月22日而非如原告所謂之應自通知交貨之日起
      算，故本件履約期限即應順延至94年1 月29日止，較符合
      前揭於適當之處所及時期實行提出給付之債之本旨及依誠
      實及信用方法於正當時期及正當處所履行債務之意旨。
    2.原告終止契約或被告解除契約為有理由？
      被告於通過書面送審後，兩造乃歷經履約期限是否延長之
      長期文書往來及協商，而原告則於93年12月1 日發函通知
      被告於收文後5 個日曆天內完成第1 批材料交貨，惟被告
      則於同年月6 日發函通知原告解除契約，而原告則再於同
      年月27日發函催告被告於文到後5 個日曆天完成第1 批材
      料交貨，惟被告仍未交貨，原告乃於94年1 月24日發函通
      知被告終止契約已如前述，而系爭袋裝水泥契約之履約期
      限乃因可歸責於被告之送審遲延無法供貨而應予延長其期
      限至94年1 月29日止始符誠信及締約本旨亦如上述，是兩
      造之履約期限既應從被告書面送審通過之日起算至94 年1
      月29日止，被告於此期間自應依原告之指示分批交貨始符
      依債之本旨履行契約之誠信原則，且亦無拒絕給付之權利
      ，然被告在原告通知交貨後竟拒不交付，並於收受通知之
      5 日後發函解除契約，則被告依原告通知交貨之給付義務
      既至94年1 月29日始行屆滿，其於此期間內經原告通知後
      ，自均有按其通知內容交貨之義務，且原告因本即有於履
      約期限內分批請求給付之權利，其於此有效期間內縱未通
      知交貨，亦無何受領遲延之可言，且債權人之原告縱有受
      領遲延之情形，債務人之被告依法亦僅得請求其賠償提出
      及保管給付物之必要費用或得減免其責任，其亦應在期限
      屆滿時提出全部之給付而無據以解約之權，而被告在履約
      期限順延後縱遇有原物料大漲之情事變更情形，其亦僅得
      依約調整處理或聲請法院增減其給付、變更其他原有效果
      ，被告於93年12月6 日通知解除系爭袋裝水泥契約自為無
      據，而原告既係在有效履約期限內通知被告交貨，且被告
      對此所為之解約通知亦不生其效力，其於此給付通知自應
      依約交貨而不得諉以其他情事變更等事由拒絕為之，惟其
      就此並未依約為之，且於給付遲延後經原告再行限期催告
      交付仍未遵從，被告就此自應負給付遲延之責，且為可歸
      責於被告之事由所致，則原告依系爭契約第15條第1 項第
      8 款之規定在履約有效期限內之94年1 月24日發函通知「
      終止」契約，依約自屬有據且無違反誠信原則之情事，原
      告主張系爭袋裝水泥契約業經有效「終止」等語自足可採
      。
    3.原告可請求被告給付因重新採購所增加之材料費用之數額
      ？
      本件原告於終止契約後，乃另行向訴外人亞洲水泥公司採
      購袋裝水泥44,980包（每包單價140 元），因而增加袋裝
      水泥材料費用314,860 元已如前述，另袋裝水泥契約第15
      條第1 項後段乃規定：「依上述各款規定終止契約者，甲
      方得依所認定之適當方式，自行或洽其他廠商完成被終止
      或解除之契約，其所增加之費用，由乙方負擔」等語，則
      原告既已合法終止系爭契約，其後另洽其他廠商供貨所增
      加之費用，自得請求被告賠償，原告依此主張依照袋裝水
      泥契約第15條被告應給付其向訴外人購買袋裝水泥之價差
      損失314,860 元應屬有據。
五、綜上所述，本件混凝土契約部分，就被告所提供之混凝土抗
    裂纖維是否合乎供貨標準之測試單位既係經兩造及業主之監
    造單位所合意選定，而該試驗方法及標準等亦符三方之合意
    及業主要求且無過苛情事，至於檢驗之試體則為被告所製作
    並為提供，試體尺寸亦較契約所約定之最低規格為大，然被
    告之試體卻遲至訂約後逾6 個月之92年11月6 日仍未通過測
    試，自屬延誤履約期限且為情節重大事由，原告依約主張終
    止系爭契約自為有理由。另袋裝水泥契約部分，本件依兩造
    訂定分批交貨之本旨，並可歸責於被告之事由致未能通過書
    面送審之遲延暫停期間暨兩造最後協議情形，系爭袋裝水泥
    契約之履約期限，自應從被告送審通過得以履約之日即93年
    3 月22日起算，其履約期限並按被告送審遲延期間順延至94
    年1 月29日止，始符前揭依債之本旨及誠信原則為給付之意
    旨。嗣後原告既係在延長後之有效履約期限內通知被告交貨
    ，而被告對此所為之解約通知亦不生其效力，且被告對此給
    付通知本應依約交貨而不得諉以其他情事變更等事由，惟其
    就此並未依約為之，且於給付遲延後經原告再行限期催告交
    付仍未遵從，被告就此自應負給付遲延之責，且為可歸責於
    被告之事由所致，則原告依系爭契約第15條第1 項第8 款之
    規定在履約有效期限內之94年1 月24日發函通知「終止」契
    約，依約自屬有據。從而本件原告以被告有符合混凝土契約
    第15條第1 項第5 款之事由及袋裝水泥契約第15條第1 項第
    8 款之事由而終止混凝土契約、袋裝水泥契約，並依該混凝
    土契約、袋裝水泥契約之第15條第1 項後段請求賠償原告因
    另與其他廠商訂約所生之價差損失共計2,344,310 元及自起
    訴狀繕本送達翌日（即94 年11 月5 日）起至清償日止按年
    息5 ％計算之利息為有理由，應予准許。
六、兩造陳明願供擔保請為宣告假執行或免為假執行，經核均與
    規定相符，爰分別酌定相當之擔保金額予以宣告。
七、本件事證已臻明確，兩造其餘主張、陳述及所提之證據，經
    審酌後，認與本件判決結果並無影響，爰不一一論列，附此
    敘明。
八、結論：本件原告之訴為有理由，依民事訴訟法第78條、第39
    0 條第2 項、第392 條第2 項，判決如主文。
中　　華　　民　　國　　96　　年　　1 　　月　　5 　　日
            民事第四庭    審判長法　官  黃宏欽
                                法  官  古振暉
                                法  官  黃宣撫
以上證明與原本無異。
如不服本判決，應於判決送達後20日內向本院提出上訴狀並表明
上訴理由，如於本判決宣示後送達前提起上訴者，應判決送達後
10日內補提上訴理由書（須附繕本）。
中　　華　　民　　國　　96　　年　　1 　　月　　6 　　日
                                書記官  王美玲
